【裁判字號】    91,重訴,88
【裁判日期】    920128
【裁判案由】    侵權行為損害賠償
【裁判全文】
臺灣高等法院民事判決  九十一年度重訴字第八八號
      原      告  乙○○
      法定代理人  羅黃柳妹
      被      告  甲○○
右當事人間因侵權行為損害賠償事件，經本院刑事庭移送前來，本院判決如左︰
    主    文
被告應給付原告新臺幣捌佰陸拾伍萬元，及自民國九十年九月十日起，至清償日止，
按年息百分之五計算之利息。
訴訟費用由被告負擔。
本判決於原告以新臺幣貳佰玖拾萬元為被告供擔保後，得假執行。
    事    實
甲、原告方面：
一、聲明：
  (一)被告應給付原告新台幣（下同）八百六十五萬元整，及自本訴狀繕本送達翌日起
    至清償日止，按年息百分之五計算之利息。
  (二)願供擔保宣告假執行。
二、陳述：本件被告因過失撞擊原告後逃逸，致原告呈植物人狀態，業經判處罪刑在
    案，爰依法請求侵權行為損害賠償：1.喪失減少勞動力部分，請求一千三百六十
    萬三千二百四十九元。2.停業損失部分，請求一千四百四十一萬九千四百四十三
    元。3.慰撫金部分，請求六十萬元。4.增加生活費用部分：請求四百二十六萬六
    千七百零六元。5.醫療費用部分，請求四十八萬四千三百三十九元。總計前開費
    用為三千三百三十七萬三千七百三十七元，僅就減少勞動能力部分先行請求八百
    六十五萬元，如本院判決得請求金額少於八百六十五萬元時，併請求增加生活費
    用支出部分。
三、證據：診斷書、戶籍謄本、九十年度及八十九年度扣繳憑單、委託僱用契約、看
    護薪資明細、醫療費用明細、霍夫曼速算表、台灣地區男性簡易生命表等影本。
乙、被告方面：
一、聲明：原告之訴駁回。
二、陳述：本件事故被告固有過失，惟原告要求賠償之金額過高，以被告現於汽車工
    廠從事製作鋼圈，月薪未逾三萬元，亦無其他財產，實無全數賠償之能力。
丙、本院依職權調取本院九十一年度交上訴字第一三三號甲○○公共危險刑事偵審全
    卷。
    理    由
一、原告起訴主張，被告於民國九十年九月三十日二十時四十分許，駕駛車號ＫＭ－
    ０三七０號自用小客車，沿桃園縣中壢市○○路由新屋鄉往中壢市方向行駛，行
    經民族路六段四三六號前時，適原告欲徒步橫越未設有行人穿越道，亦非禁止穿
    越之民族路六段道路，被告原應注意車輛行駛時，應注意車前狀況，並隨時採取
    必要之安全措施，而依當時天候、道路狀況及視距等，並無不能注意之情，竟疏
    未注意及此，致被告所駕車輛於道路中心線附近迎面撞及原告，原告受高速撞擊
    ，身體彈碰汽車引擎蓋、擋風玻璃後墜地，受有頭部外傷併蜘蛛膜下腔出血、腦
    室內出血、第四、五及第五、六頸椎椎間盤突出、身體多處撕裂傷及左股骨、脛
    骨及腓骨骨折，並陷入深度昏迷，呈永久植物人狀態，日常生活完全依賴他人照
    顧之於身體重大難治之重傷害。爰依民法第一百九十三條規定，先請求被告賠償
    原告減少勞動能力及增加生活需要之損害八百六十五萬元及自九十一年九月十日
    起至清償之日止，按年息百分之五計算之利息，其餘損害暫時保留而不請求。被
    告就於上開時地，其因駕車疏未注意，撞及原告，致原告受有上開傷害，呈永久
    植物人狀態之事實，均不爭執，且表明其願意賠償，但以原告所請求之金額太高
    ，其負擔不起等語，資為抗辯。
二、原告主張因被告駕車疏未注意，致其受有上開傷害之事實，既為被告所不爭執，
    本院自應以此為裁判基礎。按不法侵害他人之身體或健康者，對於被害人因此喪
    失或減少勞動能力或增加生活上之需要時，應負損害賠償責任。民法第一百九十
    三條第一項定有明文。本件既因被告之過失不法侵害原告之身體及健康，則原告
    請求被告賠償因此喪失勞動能力及增加生活上之需要之損害，自屬有據。按依民
    法第一百九十三條第一項命加害人一次支付賠償總額，以填補被害人所受喪失或
    減少勞動能力之損害，應先認定被害人因喪失或減少勞動能力而不能陸續取得之
    金額，按其日後本可陸續取得之時期，各照霍夫曼式計算法，扣除依法定利率計
    算之中間利息，再以各時期之總數為加害人一次所應支付之賠償總額。依此，就
    原告所受損害之金額，分別論述如下：
  (一)喪失勞動能力之損害：查原告主張其為五十年一月十五日出生，車禍事故發生時
    年齡為四十一歲，至六十歲退休，計損失十九年之勞動能力，又於事故發生時，
    其年平均收入為一百零六萬二千八百五十七元等事實，為被告所不爭，且有戶籍
    謄本、各類所得扣繳及免扣繳憑單影本附卷可據，應堪信為真實。故原告主張其
    受每年一百萬元，共十九年之勞動能力之損害，應屬可採。從而原告就事故發生
    後十九年陸續到期之損害，請求被告為給付一次，依霍夫曼式計算法，扣除依法
    定利率計算之中間利息後，其損害金額應為一千三百六十萬三千二百四十九元。
  (二)增加生活需要之損害：原告主張其因本件車禍事故所受傷害，每年應支出之看謢
    費用為二十一萬五千四百二十四元，又於事故發生時，其平均餘命為三十三年，
    故應受看謢之期間為三十三年等事實，亦為被告所不爭，且有女傭薪資表、九十
    年台灣地區簡易生命表（男性）等附卷可據，亦堪信為真實。故原告主張應依每
    年二十一萬五千四百二十四元，以及按平均餘命三十三年計算其增加生活需要之
    年數，應屬可採。從而原告就事故發生後三十三年陸續到期之損害，請求被告為
    給付一次，依霍夫曼式計算法，扣除依法定利率計算之中間利息後，其所受損害
    金額為四百二十六萬六千七百零六元（計算式為215424 /0000000×00000000 =
    0000000）。
三、按損害之發生或擴大，被害人與有過失者，法院得減輕賠償金額，或免除之。民
    法第二百十七條第一項定有明文。查本件車禍事故之發生，固因被告駕駛汽車疏
    未注意車前狀況所致，但事故發生時，原告係欲徒步穿越中壢市○○路之事實，
    亦原告之胞弟羅永灝於警訊中供明，上開路段雖未禁止穿越，但依其路況、視距
    等，並無不能注意左右來車之情形，亦有桃園縣警察局中壢分局道路交通事故調
    查報告表附卷可憑，故原告疏未注意左右來車小心迅速穿越，致發生本件事故，
    應認其就車禍之發生與有過失，故應依上開規定減輕被告應負之責任。本院認為
    原告為行人，對其自己身體之移動狀況，有充分之控制能力，只需注意左右來車
    ，即不至於發生本件車禍事故，其卻未為此注意，其過失亦屬非輕，故應減輕被
    告所應負過失責任二分之一，較為公允。從而原告主張所受上開損害，減輕被告
    之二分之一責任後，被告應賠償之金額為八百九十三萬四千九百七十八元（元以
    下四捨五入）（計算式為[(00000000+0000000)/2=0000000.5]），故原告請求被
    告給付八百六十五萬元（其中喪失勞動能力之損害為六百八十萬一千六百二十五
    元，增加生活需要為一百六十九萬八千三百七十五元），為有理由，應予准許。
四、綜上所述，原告基於侵權行為之損害賠償請求權，請求被告賠償原告八百六十五
    萬元，及自起起訴狀繕本送達之翌日（即九十一年九月十日）起至清償之日止，
    按年息百分之五計算之利息，洵屬正當，應予准許。又原告陳明願供擔保，聲請
    宣告假執行，合於法律規定，酌定相當擔保金額宣告之。
五、據上論結，本件原告之訴，為有理由，依民事訴訟法第七十八條、第三百九十條
    第二項，判決如主文。
中      華      民      國    九十二    年      一      月    二十八    日
                                民事第十七庭
                                    審判長法  官  鄭  雅  萍
                                          法  官  吳  謀  焰
                                          法  官  呂  太  郎
右正本係照原本作成。
如不服本判決，應於收受送達後二十日內向本院提出上訴書狀，其未表明上訴理由者
，應於提出上訴後二十日內向本院補提理由書狀（均須按他造當事人之人數附繕本）
上訴時應提出委任律師或具有律師資格之人之委任狀；委任有律師資格者，另應附具
律師及格證書及釋明委任人與受任人有民事訴訟法第四百六十六條之一第一項但書或
第二項（詳附註）所定關係之釋明文書影本。
中      華      民      國    九十二    年      一      月    二十九    日
                                          書記官  明  祖  星
附註：
民事訴訟法第四百六十六條之一（第一項、第二項）：
對於第二審判決上訴，上訴人應委任律師為訴訟代理人。但上訴人或其法定代理人具
有律師資格者，不在此限。
上訴人之配偶、三親等內之血親、二親等內之姻親，或上訴人為法人、中央或地方機
關時，其所屬專任人員具有律師資格並經法院認為適當者，亦得為第三審訴訟代理人
。


司法院資訊處製作；財團法人民間司法改革基金會備份。
